【裁判字號】    91,訴,2152
【裁判日期】    920327
【裁判案由】    妨害自由等
【裁判全文】
臺灣板橋地方法院刑事判決                        九十一年度訴字第二一五二號
    公  訴  人  臺灣板橋地方法院檢察署檢察官
    被      告  甲○○
右列被告因妨害自由等案件，經檢察官提起公訴（九十一年度偵字第一八六七三號）
，本院判決如左：
    主  文
甲○○連續傷害人之身體，累犯，處有期徒刑捌月；又以非法方法剝奪人之行動自由
，累犯，處有期徒刑伍月；又共同以強暴使人行無義務之事，累犯，處有期徒刑肆月
。應執行有期徒刑壹年月。
    事  實
一、甲○○前曾於民國八十九年間因贓物罪，經本院判處有期徒刑三月，如易科罰金
    以三百元折算一日確定，於九十年八月二十二日易科罰金執行完畢。詎猶不知悔
    改，於九十一年六月十九日凌晨四時十分許，駕駛車號六一一－ＬＢ營業用小客
    車，搭載真實姓名年籍不詳之張姓成年男子（由公訴人另行簽分偵辦），沿臺北
    縣中和市○○道路由板橋往中和方向行駛，在途經光復橋橋下後，因見吳謹仲騎
    乘車號ＳＫＢ－七八六號輕型機車與吳東城、李啟馳分別所騎乘之輕型機車自右
    側道路駛出後併排行駛，差點與其發生擦撞，遂心生不滿，欲攔下其三人理論，
    惟因其三人並未停車反而加速離去，甲○○即駕車自後向前追趕，在途經臺北縣
    中和市○○路二八一號前，其竟基於普通傷害之概括故意，駕駛上開營業用小客
    車衝撞吳謹仲所騎乘之輕型機車車尾，致吳謹仲人車倒地而受有傷害，而甲○○
    在停車讓張姓成年男子下車看顧吳謹仲後，隨即再駕車追趕吳東城、李啟馳，因
    未能追到二人行蹤，駕車返回吳謹仲上開倒地處後，即承同前之傷害犯意，下車
    徒手毆打吳謹仲，繼之又拿起吳謹仲所有之安全帽加以毆打，在吳謹仲身受多處
    傷害後，甲○○竟另基於剝奪人行動自由之故意，要求吳謹仲帶同其去找尋吳東
    城、李啟馳之下落，強押吳謹仲上車，並駕車沿環河道路往中和方向行進，剝奪
    吳謹仲之行動自由，而在上開車輛內，因吳謹仲不斷哀求讓其下車，遂復承同前
    之傷害犯意，連續徒手毆打吳謹仲頭部，在駛至台北縣中和市○○路過福祥路路
    口轉彎處大水溝旁，即停車將吳謹仲強拉下車，再承同前之傷害故意，並與張姓
    成年男子基於共同犯意之聯絡，共同毆打吳謹仲成傷，嗣經吳謹仲一再請求甲○
    ○與張姓成年男子讓其離去，甲○○與張姓成年男子竟又另基於以強暴使人行無
    義務事之共同犯意聯絡，要求吳謹仲將全身衣物脫下，因吳謹仲不從，遂出手毆
    打吳謹仲，致吳謹仲心生畏懼，以此強暴方法強令吳謹仲自行脫去全身衣物而行
    此無義務之事，甲○○及張姓成年男子並要求吳謹仲留下衣物使其身上未著任何
    衣物之情況下離去，隨後始駕車離去，而吳謹仲因甲○○與張姓成年男子之前開
    多次傷害行為，致受有頭部外傷、胸部挫傷、右側腎腋挫傷、身體多處擦傷等傷
    害。
二、案經吳謹仲訴由臺北縣政府警察局中和分局報請臺灣板橋地方法院檢察署檢察官
    偵查起訴。
    理  由
一、訊據被告甲○○在本院審理時固自承有毆打告訴人吳謹仲，而在將其載往勝利路
    後，有強令其脫去身上衣物等情，惟矢口否認有何傷害、妨害自由之犯行，辯稱
    ：伊是因為吳謹仲與其朋友在從光復橋附近巷子右轉出來時，有擦撞到伊所駕駛
    之車子，伊想跟他們理論，而他們在伊前面，突然右轉，伊跟在後面，來不及剎
    車，才會追撞到吳謹仲，後來，因伊追不到另外二台車，回來找吳謹仲，其口氣
    不好，伊才會打他，伊並沒有拿他的安全帽打他，伊只有用手，打完後又發生口
    角，那時候伊很生氣，才會叫他上車，剛開始他有說他不要上車，他坐後座，伊
    在開車，並沒有再打他，而勝利路是他帶伊過去的，因為找不到那二人，伊就叫
    其下車，伊說他亂報路，而他又稱他不認識路，才又發生口角，伊就又打他，張
    姓男子是坐在車上，並沒有打他，後來，伊是因為想要懲罰他，才叫他全身脫光
    。伊叫其脫衣服時，就先開車走了云云。惟查，右揭事實，業據告訴人吳謹仲在
    警詢時及偵審中指述綦詳，而就被告基於傷害之故意駕車衝撞告訴人所騎乘之機
    車車尾，致告訴人人車倒地而受有傷害之事實部分，亦核與證人吳東城、李啟馳
    在警詢時證稱：被告追我們到永和路二八一號前，伊二人轉入三八一巷跑掉，有
    看到後面計程車撞擊到吳謹仲，因當時我們先跑去一家便利商店躲起來，過了五
    分鐘後回到現場，就沒看到吳謹仲了等語之情節大致相符，且衡情若非被告駕車
    故意碰撞，告訴人所騎乘之機車縱使轉彎亦不致因此倒地，而由機車係受有後輪
    卡死，骨架歪曲之損害情形觀之，亦難認被告係因剎車不及方與告訴人之機車發
    生碰撞，足認被告對於告訴人因之倒地受有傷害之結果實亦不違反其本意，故其
    部分之傷害犯行堪以認定。又查，觀諸告訴人騎車遭衝撞致人車倒地後，已受有
    嚴重之傷勢，且在場者除被告外尚有其張姓友人，以告訴人當時受傷之程度，按
    諸常情告訴人豈有勇氣再與被告反抗甚或辱罵，且在又遭被告毆打之狀況下，告
    訴人實不可能願意乘坐被告所駕駛之車輛，再參以被告對於告訴人有告知不要上
    車等語亦不否認，且告訴人在倒地後，對於躲避被告追躡之友人吳東城、李啟馳
    誠難知其去向，是被告辯稱係告訴人自願要帶其去找另二名友人云云，顯係卸責
    之詞，委不足採，而按刑法第三百零二條之規定係指剝奪人行動自由而言，即以
    強制或非其所自願之方法，使之喪失自由意志，亦即不法拘束他人之身體，使其
    進退行止不得自主自由之謂，本件被告於告訴人表示要下車時拒不停車，未經告
    訴人自願而強載告訴人，於車輛行進間使告訴人無法自由自主之進退行止，是被
    告該部分妨害自由之犯行亦堪以認定。復查，被告在告訴人請求讓其離去時，竟
    要求告訴人脫去全身衣物，在告訴人不從時，即以毆打之強暴方式強令告訴人脫
    去全身衣物，是其以強暴方法使告訴人行無義務之事之犯行甚明，且無論其是否
    有將告訴人留在現場之衣物拿走，惟仍無礙於該部分犯行之成立。此外，復有診
    斷證明書、告訴人受傷之照片三幀、現場照片五幀附卷可參。綜上所述，本件事
    證明確，被告前開犯行堪以認定，應予依法論科。
二、查被告駕車故意衝撞告訴人致人車倒地，嗣又連續多次毆打告訴人，致告訴人受
    有頭部外傷、胸部挫傷、右側腎腋挫傷、身體多處擦傷等傷害，核係犯刑法第二
    百七十七條第一項之傷害罪；又其強押告訴人上車，違反告訴人自由意志不讓其
    下車，剝奪其行動自由，核係犯刑法第三百零二條第一項之以非法方法剝奪他人
    行動自由罪；再其以毆打之強暴方式強令告訴人脫去全身衣物，使告訴人行此無
    義務之事，核係犯刑法第三百零四條第一項之強制罪。而就前開在台北縣中和市
    ○○路之傷害及強制罪之犯行部分，被告與張姓成年男子間，有犯意聯絡及行為
    分擔，應論以共同正犯。又查，單獨犯與共犯間，如行為人係基於概括之犯意，
    連續數行為而犯同一罪名者，當成立連續犯（最高法院六十七年度第六暨第七次
    刑庭庭推總會會議決議(一)參照），從而，被告先後多次單獨及共同傷害告訴人之
    犯行，因時間緊接，方法相同，所犯係構成要件相同之罪名，顯係基於概括之犯
    意反覆為之，應依連續犯規定論以情節較重之傷害罪之單獨犯一罪，並加重其刑
    。再被告所犯上開三罪間，乃犯意各別，犯罪構成要件互異，應予分論併罰。末
    查，被告前曾於八十九年間因贓物罪，經本院判處有期徒刑三月，如易科罰金以
    三百元折算一日確定，於九十年八月二十二日易科罰金執行完畢，有臺灣高等法
    院檢察署刑案紀錄簡覆表、臺灣高等法院被告全國前案紀錄表各一份在卷可證，
    其於五年以內再犯本件有期徒刑以上之本罪，為累犯，應依刑法第四十七條規定
    遞予加重其刑。爰審酌被告素行不佳，且身為公共運輸工具之駕駛人，以其在道
    路上行駛往來之頻繁，更應注意行車規則，善加控制自己之行為，以維公眾行之
    安全，詎其僅因行車細故，即駕車對於素不相識且並無仇怨之告訴人加以衝撞，
    見告訴人受傷仍未送醫，卻痛加毆打並強押其上車限制其行動自由，嗣並強令其
    脫去全身衣物，對於告訴人之身心均產生極大威脅，而致告訴人處於極度恐慌之
    狀況下，是其惡性非輕，然被告在犯罪後仍飾詞辯解，圖卸刑責，態度難認良好
    ，暨其犯罪之目的、手段及其品行、智識程度等一切情狀，分別量處如主文所示
    之刑，並定其應執行之刑，以示懲儆。
據上論斷，應依刑事訴訟法第二百九十九條第一項前段，刑法第二十八條、第五十六
條、第二百七十七條第一項、第三百零二條第一項、第三百零四條第一項、第四十七
條、第五十一條第五款，罰金罰鍰提高標準條例第一條前段，判決如主文。
本案經檢察官程秀蘭到庭執行職務
中      華      民      國      九十二      年    三    月    二十七    日
                                      臺灣板橋地方法院刑事第六庭
                                          法  官  王  士  珮
右正本證明與原本無異。
如不服本判決，應於判決送達後十日內，向本院提出上訴狀。
                                          書記官  廖  婷  璇
中      華      民      國      九十二      年    三    月    二十七    日
附錄本案論罪科刑法條全文
中華民國刑法第二百七十七條
傷害人之身體或健康者，處三年以下有期徒刑、拘役或一千元以下罰金。
犯前項之罪因而致人於死者，處無期徒刑或七年以上有期徒刑；致重傷者，處三年以
上十年以下有期徒刑。
中華民國刑法第三百零二條
私行拘禁或以其他非法方法，剝奪人之行動自由者，處五年以下有期徒刑、拘役或三
百元以下罰金。
因而致人於死者，處無期徒刑或七年以上有期徒刑，致重傷者，處三年以上十年以下
有期徒刑。
第一項之未遂犯罰之。
中華民國刑法第三百零四條
以強暴、脅迫使人行無義務之事或妨害人行使權利者，處三年以下有期徒刑、拘役或
三百元以下罰金。
前項之未遂犯罰之。


司法院資訊處製作；財團法人民間司法改革基金會備份。
